臺灣臺北地方法院刑事判決
110年度審訴字第1501號
公  訴  人  臺灣臺北地方檢察署檢察官
被      告  胡俊業


                  （現於法務部○○○○○○○○附勒戒所    執行中
                  ）
選任辯護人  賴錫卿律師
            黃永嘉律師
上列被告因詐欺等案件，經檢察官提起公訴（110年度偵字第628
0號），嗣被告於準備程序中就被訴事實為有罪之陳述，經本院
合議庭裁定由受命法院獨任進行簡式審判程序審理，判決如下：
    主  文
胡俊業犯三人以上共同詐欺取財罪，處有期徒刑玖月。
    事實及理由
一、本件犯罪事實及證據，除犯罪事實一第1至3行「加入『李秉
    宗』所屬具有持續性及牟利性之有結構性之3人以上之不詳詐
    欺集團犯罪組織」應更正為「加入真實姓名年籍不詳綽號『
    寶貝齊』、『李秉宗』所屬之3人以上詐欺集團」，證據部分應
    補充「被告胡俊業於本院準備程序時之自白（見本院卷第68
    、74頁）」外，其餘均引用檢察官起訴書之記載（如附件）
    。
二、論罪科刑
㈠核被告所為，係犯刑法第339條之4第1項第2款之三人以上共同
  詐欺取財罪及洗錢防制法第14條第1項之一般洗錢罪。
㈡被告與姓名年籍不詳自稱「李秉宗」、「寶貝齊」等人所屬詐
  欺集團成員間，就上開犯行有犯意聯絡及行為分擔，應論以共
  同正犯。
㈢又被告持提款卡於密接之時間、地點多次提領同一被害人帳戶
  之款項，再交回詐欺集團所屬成員之行為，乃基於同一目的，
  於密切接近之時間所為，侵害同一告訴人之財產法益，各行為
  之獨立性極為薄弱，依一般社會健全觀念，難以強行分開，在
  刑法評價上，應視為數個舉動之接續施行，合為包括之一行為
  予以評價，較為合理，應各論以接續犯而為包括之一罪。
㈣被告係以一行為同時觸犯刑法第339條之4第1項第2款之三人以
  上共同詐欺取財罪及洗錢防制法第14條第1項之洗錢罪，屬想
  像競合犯，應依刑法第55條前段之規定，從一重之刑法第339
  條之4第1項第2款之三人以上共同詐欺取財罪處斷。
㈤再按犯洗錢防制法第14條之罪，在偵查或審判中自白者，減輕
  其刑，洗錢防制法第16條第2項分別定有明文。復按想像競合
  犯係一行為觸犯數罪名，行為人犯罪行為侵害數法益皆成立犯
  罪，僅因法律規定從一重處斷科刑，而成為科刑一罪而已，自
  應對行為人所犯各罪均予適度評價，始能對法益之侵害為正當
  之維護。因此法院於決定想像競合犯之處斷刑時，雖以其中最
  重罪名之法定刑作為裁量之準據，惟具體形成宣告刑時，亦應
  將輕罪之刑罰合併評價。基此，除非輕罪中最輕本刑有較重於
  重罪之最輕本刑，而應適用刑法第55條但書規定重罪科刑之封
  鎖作用，須以輕罪之最輕本刑形成處斷刑之情形以外，則輕罪
  之減輕其刑事由若未形成處斷刑之外部性界限，自得將之移入
  刑法第57條或第59條之科刑審酌事項內，列為是否酌量從輕量
  刑之考量因子。是法院倘依刑法第57條規定裁量宣告刑輕重時
  ，一併具體審酌輕罪部分之量刑事由，應認其評價即已完足，
  尚無過度評價或評價不足之偏失（最高法院109年度台上字第3
  936號判決意旨參照）。查被告於偵查及本院準備程序、審理
  中就加入本案詐騙集團擔任提款車手乙節始終坦承不諱，堪認
  被告於偵查與審判中對所犯一般洗錢罪均坦承犯行，本應依洗
  錢防制法第16條第2項之規定減輕其刑，雖因想像競合犯之關
  係而從一重之三人以上共同詐欺取財罪處斷，上開輕罪之減輕
  其刑事由未形成處斷刑之外部性界限，然依前揭說明，仍應於
  依刑法第57條之規定量刑時，仍應併予衡酌此部分減刑事由。
㈥按犯罪之情狀顯可憫恕，認科以最低度刑仍嫌過重者，得酌量
  減輕其刑，刑法第59條定有明文。又刑事審判旨在實現刑罰權
  之分配的正義，故法院對有罪被告之科刑，應符合罪刑相當之
  原則，使輕重得宜，罰當其罪，以契合社會之法律感情，此所
  以刑法第57條明定科刑時應審酌一切情狀，尤應注意該條所列
  10款事項以為科刑輕重之標準，並於同法第59條賦予法院以裁
  量權，如認犯罪之情狀可憫恕者，得酌量減輕其刑，俾使法院
  就個案之量刑，能斟酌至當。且考刑法第59條立法理由：科刑
  時原即應依第57條規定審酌一切情狀，尤應注意該條各款所列
  事項，以為量刑標準，本條所謂「犯罪之情狀可憫恕」，自係
  指裁判者審酌第57條各款所列事項以及其他一切與犯罪有關之
  情狀之結果，認其犯罪足堪憫恕者而言，即必於審酌一切之犯
  罪情狀，在客觀上顯然足以引起一般同情，認為縱予宣告法定
  最低刑度猶嫌過重者，始有其適用（參照最高法院38年度台上
  字第16號、45年度台上字第1165號及51年度台上字第899號判
  例意旨）。是法院審酌刑法第59條酌減事由時，仍應依刑法第
  57條科刑事由通盤考量，若認犯罪情狀確可憫恕，認科以最低
  度刑仍嫌過重者，即得酌量減輕其刑，二者並非截然可分，不
  得合併審究。而刑法第339條之4第1項之犯第339條詐欺罪而有
  冒用政府機關或公務員名義犯之、三人以上共同犯之、以廣播
  電視、電子通訊、網際網路或其他媒體等傳播工具，對公眾散
  布而犯之等情形之一者，處1年以上7年以下有期徒刑，得併科
  1百萬元以下罰金，刑責非輕，然同屬犯加重詐欺取財罪，其
  原因動機不一，犯罪情節未必盡同，法律科處此類犯罪，法定
  最低本刑卻同為1年以上7年以下有期徒刑，刑罰之嚴厲度不可
  謂不重，於此情形，倘依其情狀處1年以下有期徒刑，即足懲
  儆，並可達社會防衛之目的者，自非不可依客觀之犯行與主觀
  之惡性二者加以考量其情狀，是否有可憫恕之處，適用刑法第
  59條之規定酌量減輕其刑，冀使個案裁判之量刑，能斟酌至當
  ，符合比例原則。查被告加入詐欺集團擔任最外層提領詐欺贓
  款之車手工作，並非詐欺集團核心成員，復審酌被告於本院準
  備程序及審理時坦承犯行，確有悔悟之意，且與告訴人張卿瑤
  以新臺幣(下同)5萬元達成和解，並已履行完畢，有本院110年
  11月15日調解筆錄、刑事陳報狀在卷可參(見本院卷第125頁、
  第135至139頁)，且告訴人具狀撤回告訴(惟本案並非告訴乃論
  之罪，不因告訴人撤回告訴而有所影響，本院仍應進行審理而
  為實體判決)，足見被告應已獲告訴人之原諒，可預期告訴人
  於收受被告前揭損害賠償後，所受財產上損害應可獲部分填補
  ，被害情緒亦可漸趨和緩，故本院考量上情，認如量處法定最
  低本刑1年有期徒刑，對被告實屬過苛，在客觀上足以引起一
  般性同情，而有情輕法重或情堪憫恕之情事，爰就被告所犯之
  加重詐欺取財罪，適用刑法第59條規定減輕其刑，以啟自新。
㈦爰以行為人之責任為基礎，審酌被告正值壯年而有勞動能力，
  未能深思熟慮而加入詐欺集團，負責提領詐騙款項並繳回詐欺
  集團，造成偵查犯罪機關追查贓款及其他詐欺成員之困難，使
  欺罔斂財之歪風更加氾濫，破壞社會交易秩序及人際間信賴關
  係，本應予以重懲，惟念其犯後坦承犯行，態度尚可，且合於
  洗錢防制法第16條第2項所定減輕其刑事由，復考量被告已與
  與告訴人達成和解並履行完畢，業如前述，兼衡被告犯罪之動
  機、目的、手段、素行、所擔任之犯罪角色、參與程度及所生
  損害，暨其自述國中肄業之智識程度、現職收入、無需扶養他
  人之家庭經濟狀況等一切情狀（見本院卷第77頁），量處如主
  文所示之刑。
三、沒收部分
㈠按共同犯罪行為人之組織分工及不法所得，未必相同，彼此間
  犯罪所得之分配懸殊，其分配較少甚或未受分配之人，如仍應
  就全部犯罪所得負連帶沒收之責，超過其個人所得之剝奪，無
  異代替其他犯罪參與者承擔刑罰，顯失公平，因共犯連帶沒收
  與罪刑相當原則相齟齬，故共同犯罪，所得之物之沒收，應就
  各人分得之數為之，亦即沒收或追徵應就各人所實際分得者為
  之（最高法院104年第13次及第14次刑庭會議決議(一)意旨參
  照）。
㈡查被告於本院審理時供稱：本件報酬為按日計算，每日6千元至
  8千元不等，有時候是從每天領的最後一筆款項抽取我的報酬
  ，他們會跟我說是要給我6千還是8千，我就自己從最後一筆款
  項裡面抽出來等語（見本院卷第69頁），然卷內並無證據可證
  明被告所為本案犯行獲得之確實報酬金額為何，依罪疑有利於
  被告之原則，即以1日6,000元為犯罪所得之認定。又本件被告
  被訴擔任提款車手之工作日期為109年11月5日，共1日，從而
  被告因本案取得6,000元之報酬，為被告本案犯行之犯罪所得
  ，未據扣案，原應依刑法第38條之1第1項前段、第3項之規定
  予以沒收或追徵，惟本院審酌被告業與告訴人達成和解，且目
  前已依和解約定給付5萬元，有前開本院調解筆錄及匯款單可
  參，其所賠償之金額已逾其前開之犯罪所得，是本院認如再就
  犯罪所得予以宣告沒收、追徵，將有過苛之虞，爰依刑法第38
  條之2第2項之規定，不予宣告沒收或追徵，併此敘明。　　
據上論斷，應依刑事訴訟法第273條之1第1項、第299條第1項前
段、第310條之2、第454條第2項，洗錢防制法第14條第1項，刑
法第28條、第339條之4第1項第2款、第55條、第59條，刑法施行
法第1條之1第1項，判決如主文。
本案經檢察官葉耀群提起公訴，檢察官張友寧到庭執行職務。
中　　華　　民　　國　　110 　年　　11  　月　　22　　日
　　　　　　　　　刑事第二十一庭  法　官　王筱寧
上正本證明與原本無異。 
如不服本判決應於收受送達後20日內向本院提出上訴書狀，並應
敘述具體理由；其未敘述上訴理由者，應於上訴期間屆滿後20日
內向本院補提理由書（均須按他造當事人之人數附繕本）「切勿
逕送上級法院」。告訴人或被害人如對於本判決不服者，應具備
理由請求檢察官上訴，其上訴期間之計算係以檢察官收受判決正
本之日期為準。 因疫情而遲誤不變期間，得向法院聲請回復原
狀。
                                  書記官  林思辰
中　　華　　民　　國　　110 　年　　11　　月　　22　　日
附錄本案論罪科刑法條：
中華民國刑法第339條之4
犯第339條詐欺罪而有下列情形之一者，處1年以上7年以下有期
徒刑，得併科1百萬元以下罰金：
一、冒用政府機關或公務員名義犯之。
二、三人以上共同犯之。
三、以廣播電視、電子通訊、網際網路或其他媒體等傳播工具，
    對公眾散布而犯之。
前項之未遂犯罰之。
洗錢防制法第2條
本法所稱洗錢，指下列行為：
一、意圖掩飾或隱匿特定犯罪所得來源，或使他人逃避刑事追訴
    ，而移轉或變更特定犯罪所得。
二、掩飾或隱匿特定犯罪所得之本質、來源、去向、所在、所有
    權、處分權或其他權益者。
三、收受、持有或使用他人之特定犯罪所得。
洗錢防制法第14條
有第二條各款所列洗錢行為者，處7年以下有期徒刑，併科新臺
幣5百萬元以下罰金。
前項之未遂犯罰之。
前二項情形，不得科以超過其特定犯罪所定最重本刑之刑。